臺灣高等法院刑事判決
109年度上訴字第2440號
上  訴  人  
即  被  告  廖唯辰
上列上訴人即被告因違反毒品危害防制條例案件，不服臺灣桃園
地方法院109年度審訴字第535號，中華民國109年5月29日第一審
判決（起訴案號：臺灣桃園地方檢察署108年度毒偵字第6893號
），提起上訴，本院判決如下：
    主  文
上訴駁回。                                             
    理  由
一、按不服地方法院之第一審判決而上訴者，須提出上訴書狀，
    並應敘明具體理由，刑事訴訟法第350條第1項、第361條第2
    項分別定有明文，此為上訴必備之程式，倘所提上訴理由非
    屬具體理由者，為上訴不合法律上之程式，且由同法第361
    條之立法理由第三項中「上訴理由是否具體，係屬第二審法
    院審查範圍，不在命補正之列。」等語可知，上訴書狀雖記
    載理由，但並未具體敘述時，則無須再命補正（最高法院97
    年度台上字第3889號判決意旨參照），第二審法院應依刑事
    訴訟法第362條前段、第367條前段之規定以判決駁回之。又
    其中所稱「具體理由」，固不以其書狀應引用卷內訴訟資料
    ，具體指摘原審判決不當或違法之事實，亦不以於以新事實
    或新證據為上訴理由時，應具體記載足以影響判決結果之情
    形為必要。但上訴之目的，既在請求第二審法院撤銷或變更
    第一審之判決，所稱「具體」，當係抽象、空泛之反面，若
    僅泛言原判決認事用法不當、採證違法或判決不公、量刑過
    重等空詞，而無實際論述內容，即無具體可言。從而，上開
    法條規定上訴應敘述具體理由，係指須就不服判決之理由為
    具體之敘述而非空泛之指摘而言（最高法院106年度第8次刑
    事庭會議決議意旨參照）。
二、上訴人即被告廖唯辰上訴意旨略以：
　㈠被告涉犯施用第一級毒品案件，主動告知施用第一級毒品，
    並主動交付塑膠袋、削尖吸管之行為符合自首要件，原審認
    定犯行並無未恰有悖於情理之情狀發生，然原審就量刑部分
    ，雖未有逾越量刑相當之虞，觀被告行為屬自首且自白坦承
    犯行，非無悔意等情狀，若細加對照比例原則，令被告對原
    審處刑之結果產生猶嫌過重之感。
　㈡被告施用第一級毒品同時觸犯毒品危害防制條例第10條第1項
    及刑法第262條規定，依罪疑惟輕原則及刑法第2條從舊從輕
    原則法理，審理法院應適用最有利於行為人之法律為基礎，
    原審法院就此部分顯未有周全。
　㈢請鈞院賜上訴人最適切之裁判以彰顯公平，不使被告冤喪法
    益權利，以勵自新等語。
三、查被告因違反毒品危害防制條例案件，經原審法院依被告於
    原審準備程序中為有罪陳述而改行簡式審判程序，再依被告
    於警詢、偵查及原審中之自白、桃園市政府警察局保安警察
    大隊搜索扣押筆錄、扣押物品目錄表、桃園市政府警察局被
    採尿人尿液暨毒品真實姓名與編號對照表（尿液編號：108
    偵-1623號）、台灣檢驗科技股份有限公司民國108年12月13
    日濫用藥物檢驗報告（檢體編號：108偵-1623號）、扣案塑
    膠袋1只、削尖吸管1支等證據，認定被告於108年11月28日
    凌晨1時許，在桃園市○○區○○路0段000○0號廁所內，以將第
    一級毒品海洛因摻進裝有鹽水之針筒中稀釋，再將稀釋之海
    洛因摻入香菸內施用之方式，施用海洛因1次，而認被告所
    為係犯毒品危害防制條例第10條第1項之施用第一級毒品罪
    。被告施用前持有第一級毒品之低度行為，應為施用之高度
    行為所吸收，不另論罪。並說明被告為累犯，前已有多次施
    用毒品犯行，足顯對刑之執行均不知悔改，對刑罰之反應力
    亦屬薄弱，此次加重最低本刑，對其人身自由所為之限制自
    無過苛之侵害，應依刑法第47條第1項規定加重其刑，本件
    犯行係對未發覺之犯罪自首而願受裁判，並以行為人之責任
    為基礎，審酌被告前已因施用毒品案件經觀察、勒戒、強制
    戒治及刑之執行，本應徹底戒除毒癮，詎其仍未能自新、戒
    斷毒癮，竟仍施用足以導致人體機能發生依賴性、成癮性及
    抗藥性等障礙之第一級毒品，戕害自身健康，漠視法令禁制
    ，本不宜寬縱，惟念其犯後坦承犯行，非無悔意，兼衡其犯
    罪之動機、目的、智識程度、生活狀況等一切情狀，量處有
    期徒刑8月。再就沒收部分敘明：扣案之塑膠袋1只、削尖吸
    管1支為被告所有並供其施用第一級毒品所用，業據其供承
    在卷，爰依刑法第38條第2項前段宣告沒收等節，經核原審
    已詳敘其所憑證據及理由。
四、被告上訴意旨雖以前詞置辯，惟查：
　㈠被告前因施用毒品案件，經原審法院以87年度毒聲字第763號
    裁定送勒戒處所執行觀察、勒戒後，認有繼續施用毒品之傾
    向，再經同法院以87年度毒聲字第1304號裁定令入戒治處所
    施以強制戒治，復經同法院以87年度毒聲字第3454號裁定停
    止戒治，於88年1月6日停止戒治出所，並付保護管束，惟又
    經原審法院以88年度毒聲字第4325號裁定撤銷停止戒治，令
    入戒治處所施以強制戒治，後於90年1月7日強制戒治期滿執
    行完畢，並由臺灣桃園地方檢察署檢察官以90年度戒偵字第
    104號處分不起訴確定。然被告於上開強制戒治執行完畢後3
    年及5年內之91年間，因施用第一級、第二級毒品案件，經
    原審法院以92年度訴字第1553號判決分別判處有期徒刑8月
    、4月，應執行有期徒刑11月確定等情，有本院被告前案紀
    錄表各1份在卷可憑，是被告既曾因施用毒品案件，經強制
    戒治執行完畢後，3年及5年內再犯施用第一級毒品及施用第
    二級毒品罪，並經法院論罪科刑，即屬「三年內再犯」及「
    五年內再犯」之情形，再犯率甚高，原所實施之強制戒治已
    無法收其實效，此次再犯本案上開條例第10條第1項之罪，
    不論依109年1月15日修正公布、並於同年7月15日施行之毒
    品危害防制條例第23條第2項規定，或修正前之同條項規定
    ，均應依法追訴，合先敘明。
　㈡上訴意旨所指自首部分，業經原判決認定其符合自首要件，
    而依刑法第62條前段規定減輕其刑，上訴意旨亦認此處原判
    決並無未恰之處。至量刑部分，原判決量刑時亦已審酌被告
    「犯後坦承犯行，非無悔意」之自白情形，而毒品危害防制
    條例第10條第1項之施用第一級毒品罪，法定本刑為6月以上
    5年以下有期徒刑，原判決考量上開各項情狀，及依累犯加
    重其刑、自首減輕其刑後，在法定刑度內量處有期徒刑8月
    ，並未逾越法定刑度，亦無顯然失當情形，核與罪刑相當原
    則無悖，被告上訴意旨亦自認原判決就量刑部分「未有逾越
    量刑相當之虞」等語。而被告此部分上訴意旨除重述其符合
    自首要件、自白坦承犯行及非無悔意等原審已考量在內之事
    由外，並未實際論述指摘原審量刑過重之理由，顯難認已提
    出具體理由甚明。
　㈢毒品危害防制條例第10條第1項為刑法第262條之特別法，依
    中央法規標準法第16條所揭諸「特別法優先於普通法」之法
    理，自應優先適用毒品危害防制條例第10條第1項之規定，
    此與關於事實認定部分之罪疑惟輕原則或關於法律修正適用
    部分之從舊從輕原則無涉，是此部分上訴意旨顯係對於法律
    規定之誤解，自不足為其理由之所憑。
五、綜上所述，被告上訴書狀雖有敘述上訴理由，惟所述或係對
    於法律規定之誤解所致，顯不足為其上訴理由之所憑，或僅
    空泛指稱原判決量刑過重，並未實際論述原判決有何不當或
    違法之內容，即與未敘述具體理由無異，其所為上訴不合法
    律上程式，且無從命補正，應予駁回，並依刑事訴訟法第37
    2 條之規定，不經言詞辯論為之。
據上論斷，應依刑事訴訟法第367條前段、第372條，判決如主文
。
中　　華　　民　　國　　109 　年　　7 　　月　　24　　日
                  刑事第二十庭  審判長法　官  王復生 
                                      法　官  陳春秋 
                                      法　官  張紹省
以上正本證明與原本無異。
如不服本判決，應於收受送達後20日內向本院提出上訴書狀，其
未敘述上訴之理由者並得於提起上訴後20日內向本院補提理由書
（均須按他造當事人之人數附繕本）「切勿逕送上級法院」。
                                      書記官  莫佳樺
中　　華　　民　　國　　109 　年　　7 　　月　　28　　日
附錄：本案論罪科刑法條全文
毒品危害防制條例第10條
施用第一級毒品者，處6月以上5年以下有期徒刑。
施用第二級毒品者，處3年以下有期徒刑。